臺灣板橋地方法院交通事件裁定　　　　　　　　　　九十二年度交聲一八七八字號
　　原處分機關　交通部公路總局臺北區監理所板橋監理站
　　異　議　人
　　即受處分人　甲○○
右列受處分人因違反道路交通管理處罰條例案件，對於交通部公路總局臺北區監理所
板橋監理站於中華民國九十二年十月十三日以板監違字第裁四一─Ｚ0000000
0號裁決書所為之處分，聲明異議，本院裁定如左：
    主  文
異議駁回。
    理  由
一、按受處分人不服道路交通管理處罰條例第八條所定主管機關所為之處罰者，得於
    接到裁決書之翌日起二十日內，向管轄地方法院聲明異議，道路交通管理處罰條
    例第八十七條第一項定有明文。又交通法庭認聲明異議不合法律上之程式，且無
    從補正者，應以裁定駁回之，道路交通案件處理辦法第十八條亦定有明文。
二、查本件異議人即受處分人甲○○駕駛其所有車牌號碼Ｔ八─一七一八號自用小客
    車，於民國九十二年六月十三日五時三十九分許，在國道一號南向七十八公里處
    ，因「行速一百十九公里，限速一百公里，超速十九公里」違規，經國道公路警
    察局第二警察隊執勤員警以雷射測速槍測得異議人之行車速度後當場攔停掣單舉
    發，嗣原處分機關依道路交通管理處罰條例第三十三條第一項、第六十三條第一
    項第一款規定，裁處新臺幣六千元，並記違規點數一點，該裁決書已於九十二年
    十月二十二日送達異議人，業據異議人自承在卷，並有舉發違反道路交通管理事
    件通知單、裁決書、異議人蓋章簽收之掛號郵件收件回執影本各一份在卷可稽。
    嗣異議人於九十二年十二月十五日撰寫聲明異議狀，於翌日交由原處分機關收件
    ，此觀卷附異議人所撰之聲明異議狀其上所蓋原處分機關收件章戳日期自明。異
    議人既已於九十二年十月二十二日收受本件原處分機關之裁決書，如不服原處分
    機關所為前開裁決而欲聲明異議，其二十日之合法提出異議期間即自九十二年十
    二月二十三日（即其接到該裁決書之翌日）起算；又異議人於提起異議時係住居
    於臺北縣土城市○○街九十三巷一號十二樓，業據異議人於聲明異議狀載明，異
    議人非居住於處罰機關交通部公路總局台北區監理所之所在鄉鎮市（即台北縣中
    和市），但居住於受理聲明異議案件之本院之管轄區域，依法院訴訟當事人在途
    期間標準第四條第一項第一款之規定，應依同標準第二條第一款中之「地方法院
    在途期間」欄所載日數，扣除在途期間二日，是異議人於接到裁決書之翌日起二
    十日內，扣除在途期間後，應於九十二年十一月十三日前聲明異議，然而異議人
    竟遲至九十二年十二月十六日始向原處分機關提出其聲明異議狀，依上開說明，
    本件異議人所為聲明異議不合法律上之程式，且屬無從補正之事項，自應駁回其
    異議。
三、又受處分人雖曾於九十二年十一月十一日向原處分機關提出交通違規案件陳述書
    ，此有該陳述書影本一紙在卷可考；惟按道路交通管理處罰條例所定罰鍰之處罰
    ，行為人接獲違反道路交通管理事件通知單後，於十五日內得不經裁決，逕依規
    定之罰鍰標準，向指定之處所繳納結案；不服舉發事實者，應於十五日內，向處
    罰機關陳述意見或提出陳述書。其不依通知所定限期前往指定處所聽候裁決，且
    未依規定期限陳述意見或提出陳述書者，處罰機關得逕行裁決之，道路交通管理
    處罰條例第九條第一項有明定。是依同條例第九條第一項之規定，駕駛人可於收
    受前開舉發通知單後十五日內向處罰機關陳述意見或提出陳述書，此陳述書係原
    處分機關依違反道路交通管理事件統一裁罰標準及處理細則第四十三條規定裁決
    時之參酌資料，故此陳述書提出之時間應於原處分機關作成裁決前為之，若原處
    分機關已為裁決者，則受處分人不服該裁決自應於接到裁決書之翌日起二十日內
    ，依前開規定，向原處分機關聲明異議，且依道路交通案件處理辦法第十三條規
    定：「聲明異議，應以司法狀紙，敘述異議之理由，提出於原處分機關為之。」
    此項受處分人之救濟權利業經載明於前開裁決書上，此觀卷附上開裁決書附記欄
    第一項記載「受處分人不服處罰者，得於接到裁決書之翌日起二十日內，以司法
    狀紙提出聲明異議，載明裁決日期、字號及理由、交由本站（板橋監理站）轉送
    管轄地方法院。」自明，受處分人已收受前開裁決書，故其明知應提出異議之方
    式及期間，自應遵守聲明異議之法定程式，而其於九十二年十一月十一日提出之
    陳述書既未記載裁決書之日期、字號，亦無遞送管轄法院聲明異議之意思，故該
    陳述書之性質，應屬道路交通管理處罰條例第九條第一項所稱向處罰機關陳述意
    見而已，並非聲明異議（參考臺灣高等法院九十一年度交抗字第六六一號、同院
    九十三年度交抗字第二六號交通事件裁定意見），併予敘明。
四、末參以異議人駕駛其所有車牌號碼Ｔ八─一七一八號自用小客貨車，於上揭時地
    ，因「行速一百十九公里，限速一百公里，超速十九公里」違規，經國道公路警
    察局第二警察隊執勤員警以雷射測速槍測得該車之行車速度後，當場攔停掣單舉
    發之事實，業據證人即舉發之國道公路警察局第二警察隊楊梅分隊警員彭璟源結
    證稱：「我們當時是先停車，拿手持測速槍測速，發現後方有部來車，速度很快
    。測得速度後，我們就馬上把他（即異議人）攔下。我們根據雷射槍上顯示的速
    度，測得異議人的車輛速度是一百十九公里，當地是限速一百公里；因為測速槍
    只能限定一台車來測速，當時異議人車的前面確實有一部大貨車，但是我們發現
    大貨車（時，該大貨車）已經在我們巡邏車旁，所以我們就鎖定車速很快的異議
    人車輛。」屬實，並據證人提出雷射槍儀器檢驗報告書影本一份可佐，況且證人
    彭璟源與異議人既無仇隙，應無甘冒偽證之風險攀誣異議人之可能，是其證言堪
    以採信，足見異議人當時確有駕駛汽車行駛於高速公路不遵速限管制之違規情事
    。再者，交通警員掣單舉發違反道路交通管理處罰條例所列之違規事實，本質上
    為行政處分，係公務員基於職務上權力，依法就特定之具體事件所為具公法上效
    果之單方行政行為，基於公務員為公法上行為具有公信力之原則，該行政處分當
    可被推定為真正，其據以依法處分之事實認定亦為正確無誤；本此公信原則，乃
    立法者賦予行政機關制定違反道路交通事件統一裁罰標準及處理細則，使執勤警
    員得當機處分（如該細則第二十三條）以達其維護交通秩序、安全之行政目的；
    反之，若謂公務員一切行政行為均需預留證據以證其實，則國家行政勢必窒礙難
    行，本件受處分人經警攔停製發舉發違反道路交通管理事件通知單予以舉發，受
    處分人拒絕簽收，業經警員載明於該通知單，有該通知單影本一紙在卷可憑。異
    議人雖辯稱伊當時是緊跟在大貨車的後面，警員卻說是測到伊所駕駛之車輛，伊
    當時不願交駕照及行照給警察，且向警察說伊沒有違規，為何要出示證件，並拒
    簽違規通知書云云，洵屬卸責之詞，尚難採信。從而，原處分機關之裁罰，於法
    亦無不合，附此敘明。
五、據上論斷，應依道路交通案件處理辦法第十八條裁定如主文。
中      華      民      國      九十三     年      一      月    三十   日
                              臺灣板橋地方法院交通法庭
                                  法  官  楊  志  雄
右正本證明與原本無異。
如不服本裁定，應於判決送達後五日內，向本院提出抗告狀。
                                  書記官  陳  慶  樹
中      華      民      國      九十三      年      一    月    三十    日
